臺灣苗栗地方法院民事裁定
                                     111年度監宣字第73號
聲  請  人  饒錦奇  


相  對  人  饒徐蘭英

關  係  人  饒炎祺  


上列聲請人聲請監護宣告事件，本院裁定如下：
　　主    文
一、宣告饒徐蘭英（民國00年0月00日生、身分證統一編號：Z00
    0000000號）為受監護宣告之人。
二、選定饒錦奇（民國00年0月00日生、身分證統一編號：Z0000
    00000號）為受監護宣告之人之監護人。
三、指定饒炎祺（民國00年0月0日生、身分證統一編號：Z00000
    0000號）為會同開具財產清冊之人。
四、聲請費用新臺幣1,000元由受監護宣告之人負擔。
　　理    由
一、本件聲請意旨略以：聲請人為相對人之長子，相對人於民國
    107年起，因失智症，至今不能為意思表示或受意思表示，
    無法處理自己事務，依民法第14條第1項等規定，聲請人請
    求由其擔任相對人之監護人，並指定關係人饒炎祺擔任會同
    開具財產清冊之人。
二、按對於因精神障礙或其他心智缺陷，致不能為意思表示或受
    意思表示，或不能辨識其意思效果者，法院得因本人、配偶
    、四親等之親屬，最近1 年有同居事實之其他親屬、檢察官
    、主管機關或社會福利機構之聲請，為監護之宣告；受監護
    宣告之人應置監護人；法院為監護之宣告時，應依職權就配
    偶、四親等內之親屬、最近1 年有同居事實之其他親屬、主
    管機關、社會福利機構或其他適當之人選定1 人或數人為監
    護人，並同時指定會同開具財產清冊之人；法院選定監護人
    時，應依受監護宣告之人之最佳利益，優先考量受監護宣告
    之人之意見，審酌一切情狀，並注意下列事項：㈠受監護宣
    告之人之身心狀態與生活及財產狀況。㈡受監護宣告之人與
    其配偶、子女或其他共同生活之人間之情感狀況。㈢監護人
    之職業、經歷、意見及其與受監護宣告之人之利害關係。㈣
    法人為監護人時，其事業之種類與內容，法人及其代表人與
    受監護宣告之人之利害關係，民法第14條第1 項、第1110條
    、第1111條第1 項、第1111條之1 分別定有明文。
三、本院於111年9月12日在為恭醫院實施鑑定程序，並在鑑定人
    林玉財醫師前訊問相對人，經鑑定人提出鑑定報告略以：相
    對人發現有失智症約5年，目前達重度失智程度，溝通困難
    ，使其對一般事物的理解、認知、判斷及自我控制能力極度
    受損，因此其意思表示、受意思表示，及辨識其意思表示效
    果之能力達完全不能之程度。對於其財產之管理與處分須他
    人給予協助等語，有為恭醫療財團法人為恭紀念醫院111年8
    月25日為恭醫字第1110000499號函檢附司法鑑定報告書1份
    在卷可稽。綜核上情，堪認相對人確已達不能為意思表示或
    受意思表示，或不能辨識其意思表示效果之狀態，爰宣告相
    對人為受監護宣告之人。
四、本件相對人既經為監護之宣告，已如上述，自應依上開規定
    ，為其選定監護人及指定會同開具財產清冊之人，經查，相
    對人未定有意定監護契約，有本院依職權查詢司法院意定監
    護契約管理系統查詢結果在卷可稽。依前開規定，本院囑託
    苗栗縣政府社會處、桃園市社會工作師公會、台中市私立龍
    眼林基金會訪視調查結果略以：相對人目前經診斷已有失智
    症，聲請人及其他關係人一致表示相對人有短期記憶退化的
    情形，四月份相對人於彰化么子家受照護。聲請人為相對人
    之長子，有擔任監護人之意願，身心狀況良好，每四個月會
    返家照顧相對人一次，每次為一個月，對相對人之各項狀況
    有所了解，聲請人過去未有不利相對人之情事，綜上評估，
    聲請人應有擔任監護人之能力；關係人饒炎祺為相對人之五
    男，其對於相對人之生活、健康事務皆能有所瞭解及掌握，
    且觀察其與相對人互動良好，亦有意願擔任會同開具財產清
    冊之人，評估關係人饒炎祺應具有擔任會同開具財產清冊人
    之能力；關係人饒祐語以保護相對人財產安全為由同意本案
    聲請，關係人饒桂梅以書面表示知曉且同意，另饒祐語表示
    如饒錦森或饒廣奇有意爭取擔任監護人，擔心二人有侵占相
    對人財產之虞而不同意由其擔任監護人。饒錦森亦認為相對
    人有失智症狀而同意本案聲請，惟基於聲請人拒絕透露相對
    人財物保管情形，且過去曾有侵占相對人配偶財產之虞，故
    不同意由聲請人擔任本案監護人，並擬選任饒炎祺擔任監護
    人、饒廣奇擔任會同開具財產清冊之人。評估饒祐語與饒錦
    森對於本案意見想法分歧，且據其陳述得知相對人子女間無
    良好溝通互動模式亦無信任基礎，恐不利相對人之身心照顧
    及財產管理，宜請家屬間就相對人之受照顧及財務保管事宜
    進行討論、規劃及分工，建請鈞院參照其它訪視單位之訪視
    報告，並參酌其他相關事證後，考量相對人最佳利益做適當
    裁決等語，有苗栗縣政府老人監護宣告案件訪視調查表、台
    中市私立龍眼林基金會成年監護訪視調查評估報告、桃園市
    政府社會局社會工作科監護宣告調查訪視報告等件在卷足參
    。本院審酌上開訪視報告，聲請人為相對人之長子，有擔任
    相對人監護人之意願，相對人現由子女輪流照顧，受照護情
    形無明顯不適宜之處，考量相對人之身心狀態、療養生活與
    家人間之情感狀況，及審酌聲請人之職業、經歷、意見及其
    與相對人之利害關係，爰選定聲請人為相對人之監護人，另
    關係人饒炎祺為相對人之五男，同意擔任會同開具財產清冊
    之人，有同意書附卷可佐，爰依上揭規定，指定關係人饒炎
    祺為會同開具財產清冊之人。
五、末按監護人於執行有關受監護人之生活、護養療治及財產之
    職務時，應尊重受監護人之意思，並考量其身心狀況與生活
    狀況；監護開始時，監護人對於受監護人之財產，應依規定
    會同本院選定開具財產清冊之人，於二個月內開具財產清冊
    ，並陳報法院；於前條之財產清冊開具完成並陳報法院前，
    監護人對於受監護人之財產僅得為管理上必要之行為；監護
    人對於受監護人之財產，非為受監護人之利益，不得使用、
    代為或同意處分；監護人代理受監護人購置或處分財產，或
    就其居住之建築物或基地出租、供他人使用或終止租賃，非
    經法院許可，不生效力；民法第1112條、第1113條準用第10
    99條、第1099條之1 、第1101條第1 項、第2 項規定甚明，
    附此敘明。
六、依家事事件法第164 條第2 項，裁定如主文。
中　　華　　民　　國　　111 　年　　9 　　月　　8 　　日
                       家事法庭   法  官　許蓓雯
以上正本係照原本作成。
如對本裁定抗告須於裁定送達後10日內向本院提出抗告狀。
中　　華　　民　　國　　111 　年　　9 　　月　　8 　　日
                                  書記官　廖翊含